【裁判字號】    98,消債聲,151
【裁判日期】    980729
【裁判案由】    聲請免責
【裁判全文】
台灣台中地方法院民事裁定           98年度消債聲字第151號
    聲  請  人
    即  債務人  施沛岑即施燕.
    相  對  人
    即  債權人  國泰世華銀行股份有限公司
    法定代理人  丙○○
    代  理  人  己○○
    相  對  人
    即  債權人  臺灣新光商業銀行股份有限公司
                （原「誠泰商業銀行股份有限公司」）
    法定代理人  甲○○
    代  理  人  丁○○
    相  對  人
    即  債權人  三信商業銀行股份有限公司
    法定代理人  陳君澤
    代  理  人  洪國智
    相  對  人
    即  債權人  聯邦商業銀行股份有限公司
    法定代理人  乙○○
    代  理  人  林欣宜
    相  對  人
    即  債權人  萬泰商業銀行股份有限公司
    法定代理人  周榮生
    相  對  人
    即  債權人  台新國際商業銀行股份有限公司
    法定代理人  吳清文
    相  對  人
    即  債權人  日盛國際商業銀行股份有限公司
    法定代理人  陳國和
    相  對  人
    即  債權人  安泰商業銀行股份有限公司
    法定代理人  邱正雄
    相  對  人
    即  債權人  中國信託銀行股份有限公司
    法定代理人  庚○○
    相  對  人
    即  債權人  慶豐商業銀行股份有限公司
    法定代理人  黃世惠
    代  理  人  鄭兆芳
上列當事人間因消費者債務清理事件，債務人聲請更生，經本院
裁定開始清算程序並同時終止清算程序，本院裁定如下：
    主    文
債務人施沛岑（即施燕伶）不免責。
    理    由
一、按債務人有下列各款情形之一者，法院應為不免責之裁定，
    但債務人證明經普通債權人全體同意者，不在此限：一、於
    七年內曾依破產法或本條例規定受免責；二、隱匿、毀損應
    屬清算財團之財產，或為其他不利於債權人之處分；三、捏
    造債務或承認不真實之債務；四、因浪費、賭博或其他投機
    行為，致財產顯然減少或負擔過重之債務，而生開始清算之
    原因；五、於清算聲請前一年內，已有清算之原因，而隱瞞
    其事實，使他人與之為交易致生損害；六、明知已有清算原
    因之事實，非基於本人之義務，而以特別利於債權人中之一
    人或數人為目的，提供擔保或消滅債務；七、隱匿、毀棄、
    偽造或變造帳簿或其他會計文件之全部或一部，致其財產之
    狀況不真確；八、故意於財產及收入狀況說明書為不實之記
    載，或有其他故意違反本條例所定義務之行為，消費者債務
    清理條例第134條定有明文。
二、經查：
  (一)債務人戊○○○○○○等依消費者債務清理條例，聲請更生
    ，前經本院裁定開始清算程序並同時終止清算程序確定在案
    ，有本院98年度消債清字第89號民事裁定附卷可考。
  (二)復查，本件債務人聲請更生，前經本院於97年8月5日裁定開
    始更生程序在案，嗣債務人於債權表｛總債務 3,530,917元
    有擔保債務 2,693,119元（擔保物所有權人第三人陳漢修，
    設定義務人、債務人均為債務人施燕伶，債務人於本院97年
    7月16日訊問時陳稱係陳漢修無法貸款， 借用其名義貸款，
    且陳漢修有將欠的利息補進去，此部分本即應由陳漢修自己
    負擔），無擔保債務837,798元｝確定後 ，於97年10月15日
    所提出確定之更生方案每月清償4,000元，6年72期，還款金
    額288,000元，清償成數約34.38%） ，而債務人最初提出之
    更生方案經本院司法事務官發函債權人表示意見，除聯邦商
    業銀行股份有限公司未回覆外，其餘債權人則以書狀表示不
    同意債務人之更生方案，是債務人所提更生方案，即未能依
    消費者債務清理條例第59條、第60條規定獲得債權人會議之
    可決。
  (三)嗣本院斟酌債務人所提更生方案，其清償成數並不高，且參
    酌債權人提出其前之消費紀錄，債務人於92年6月消費63,64
    1元（其中佳駿電腦54,950元）、92年8月消費77,436元（其
    中森田汽車55,000元）、92年 9月消費36,293元（其中飛碟
    國際29,980元） 、92年10月消費131,937元（其中飛碟國際
    資訊45,337元、代償債務80,000元）、93年4月1日在新天地
    量販消費15,840元、93年7月消費212,999元（其中餘額代償
    200,000元）、93年8月消費306,710元（其中餘額代償235,0
    00元、大潤發62,216元、中興倉儲4,950元、新天地量販2,1
    60元、家樂福1,065元）、93年 9月消費109,663元（其中預
    借現金100,000元）、93年11月消費151,330元（其中預借現
    金129,254元、新天地量販12,890元）、93年12月消費123,2
    49元 （其中預借現金60,000元、德斯高公司2,110元、衣族
    11,326元 、新天地量販16,622元、好鄰居家庭百貨8,825元
    ）、94年 3月消費267,030元（其中預借現金230,000元、大
    潤發15,603元、新天地量販3,672元、家樂福1,478元）、94
    年 4月消費75,629元（其中預借現金60,000元）、且有多筆
    之加油站消費，此有債權人提出之消費帳明細及本院製作之
    消費明細附卷可稽，依此債務人之消費顯然已逾越一般人日
    常生活水準，而非屬日常生活所需，而達奢侈、浪費之程度
    ，故難認債務人之更生方案條件係屬公允。矧，參酌債務人
    係屬95年曾依照中華民國銀行公會會員辦理消費金融案件無
    擔保債務協商機制與金融機構成立協商，而嗣後毀諾，本可
    依循「銀行公會個別協商一致性方案」與最大債權銀行台新
    國際商業銀行股份有限公司達成一致性協商，惟債務人拒絕
    債權銀行提出之再行協商分 180期零利率，每月僅須償還約
    4,655元或二階段協商 、甚或提高清償價款之要求，顯見債
    務人係意圖利用消費者債務清理條例之規定以逃避償債義務
    ，更難認其所提之更生方案條件係屬公允，而於98年 5月14
    日裁定開始清算程序，並同時終止清算程序，並經確定在案
    。
三、綜上，債務人之消費紀錄既然有奢侈、浪費以致負擔過重債
    務，而生開始清算之原因，而債權人表示不同意免責，且本
    件債務人又無法證明其業經普通債權人全體之同意，則依上
    揭說明，本件債務人不得免責，爰裁定如主文。
中    華    民    國    98    年    7     月    29    日
                  民事庭法  官   顏世傑
上為正本係照原本作成
如對本裁定抗告應於送達後10日內向本院提出抗告狀，並繳納新
台幣1000元之裁判費。
中    華    民    國    98    年    7     月    29    日
                        書記官   吳美鳳


司法院資訊處製作；財團法人民間司法改革基金會備份。
